最高法院刑事判決　　　　　　　　　 110年度台上字第4248號
上　訴　人　呂○豪
　　　　　　呂○如
上列上訴人等因違反通訊保障及監察法案件，不服臺灣高等法院
中華民國109 年12月29日第二審判決（109 年度上訴字第3692號
，起訴案號：臺灣新北地方檢察署108 年度調偵字第2340號），
提起上訴，本院判決如下：
    主  文
上訴駁回。
    理  由
一、按刑事訴訟法第377 條規定，上訴於第三審法院，非以判決
    違背法令為理由，不得為之。是提起第三審上訴，應以原判
    決違背法令為理由，係屬法定要件。如果上訴理由書狀並未
    依據卷內訴訟資料，具體指摘原判決不適用何種法則或如何
    適用不當，或所指摘原判決違法情事，顯與法律規定得為第
    三審上訴理由之違法情形，不相適合時，均應認其上訴為違
    背法律上之程式，予以駁回。
二、本件原審審理結果，認定上訴人呂○豪、呂○如（下稱呂○
    豪2 人）所載違反通訊保障及監察法之犯行明確，因而維持
    第一審論處呂○豪2 人共同犯違法監察他人通訊罪刑及附條
    件緩刑宣告，暨諭知相關沒收之判決，駁回其2 人在第二審
    之上訴，已引據第一審判決載敘並補充說明其調查、取捨證
    據之結果及憑以認定犯罪事實之心證理由，有卷存資料可資
    覆按。
三、通訊保障及監察法第1 條規定：「為保障人民秘密通訊自由
    及隱私權不受非法侵害，並確保國家安全，維護社會秩序，
    特制定本法。」明白揭示人民秘密通訊自由及隱私權應充分
    獲得保障。婚姻與家庭固為社會形成與發展之基礎，而受憲
    法制度性之保障，惟隨著社會自由化與多元化之發展，婚姻
    關係中個人人格自由及人性尊嚴之重要性受到更多肯定與重
    視。又通訊保障及監察法並未排除在道德上具有可非難性隱
    私權之保障，此觀之同法第3條第2項規定「前項所稱之通訊
    ，以有事實足認受監察人對其通訊內容有隱私或秘密之合理
    期待者為限」自明，同法第29條另規定有不罰之例外情形，
    以避免失衡，尤其第3 款規定「監察者為通訊之一方或已得
    通訊之一方事先同意，而非出於不法目的者」及第30條規定
    為告訴乃論之罪，在立法上已考量其平衡性，且未排除配偶
    間隱私權之保護。從而，配偶之一方未得他方同意，而為竊
    錄侵害他方隱私權之行為，縱為探知他方有無外遇或通姦之
    目的，惟若無該法規定例外不罰情形，復據被害人合法告訴
    ，仍不能解免罪責之成立。原判決綜合其2 人部分之供詞，
    證人即被害人林○羽之證言，呂○豪與林○羽於民國107年8
    月29日簽立之和解協議書，暨案內其他證據調查之結果，本
    於事實審法院採證認事或職權推理之作用，定其取捨，憑為
    判斷呂○豪因懷疑其妻林○羽與謝○壯有通姦行為，竟與其
    胞姊呂○如共同基於違法監察他人通訊之犯意聯絡，未經林
    ○羽之同意，由呂○豪指示呂○如進入所載林○羽管領之套
    房（下稱本案套房，侵入住居部分，經檢察官不起訴處分）
    ，在其流理台廚具上方天花板之間接照明飾板上安裝錄像機
    ，竊錄林○羽在屋內之非公開言論及活動，違法監察林○羽
    之非公開言論及活動，所為已該當違法監察他人通訊罪構成
    要件，並說明呂○豪雖與林○羽共同出資購買本案套房，但
    由林○羽單獨持有進出之鑰匙而管領占有，未將鑰匙提供呂
    ○豪使用，陌生之第3 人亦不得任意進出，其主觀上具有隱
    密性之期待，且在客觀上已利用相當環境或採取適當設備，
    足資確保其活動之隱密性，呂○豪2 人就本案套房已在林○
    羽管領使用一節知之甚稔，竟於套房內加裝監視器材，顯屬
    故意違法監察林○羽非公開之言論及活動等情之理由綦詳。
    就呂○豪2 人否認犯行之供詞及所辯林○羽對於本案套房並
    無合理隱私期待，其2 人所為係維護財產權利之依法令行為
    ，應以符合比例原則，阻卻違法各語認非可採，亦依調查所
    得證據，逐一指駁甚詳。進而為本件犯行之認定，已記明所
    憑證據及理由。凡此，概屬原審採證認事職權之合法行使，
    所為論斷說明，與經驗法則及論理法則俱屬無違，並無所指
    理由矛盾或不備之違法。呂○豪2 人上訴意旨猶執呂○豪亦
    為本案套房之實際所有權人，裝置錄像機係為保護財產不受
    他人不當使用，並非針對林○羽而設，縱有監察他人之事實
    ，純屬偶然，並不違背通訊保障及監察法規定之比例原則，
    林○羽對於本案套房亦無合理隱私期待等所辯陳詞，否認犯
    罪，指摘原判決違法，係對於原判決已說明事項及屬原審採
    證認事職權之適法行使，再事爭執，核與法律規定得為第三
    審上訴理由之違法情形，不相適合。
四、綜上，本件上訴不合法律上之程式，應予駁回。
據上論結，應依刑事訴訟法第395條前段，判決如主文。
中    華    民    國   110    年    11    月    3     日
                  刑事第九庭審判長法  官  段  景  榕  
                                  法  官  楊  力  進  
                                  法  官  汪  梅  芬  
                                  法  官  宋  松  璟  
                                  法  官  鄧  振  球  
本件正本證明與原本無異
                                  書記官
中    華    民    國   110    年    11    月    9     日